臺灣嘉義地方法院民事判決　九十年度訴字第五二三號
　　原　　　告　甲○○○
　　訴訟代理人　乙○○
　　被　　　告　丁○○
　　訴訟代理人　丙○○
右當事人間請求履行契約等事件，本院判決如左：
    主      文
被告應給付原告新台幣貳拾貳萬壹仟柒佰玖拾陸元及自民國九十年七月十一日起至清
償日止按年息百分之五計算之利息。
原告其餘之訴駁回。
訴訟費用由被告負擔十分之一，餘由原告負擔。
本件原告勝訴部分於原告以新台幣柒萬參仟肆佰元為被告供擔保後得假執行；但被告
如於假執行程序實施前，以新臺幣貳拾貳萬壹仟柒佰玖拾陸元為原告預供擔保，得免
為假執行。
原告其餘假執行之聲請駁回。
    事實及理由
一、原告主張：原告於民國八十五年十月九日與被告簽訂土地、房屋預定買賣合約書
    ，向被告購買坐落嘉義市○○段三二六之九地號土地一筆及其上興建「北園明堡
    」Ｂ棟三號之建物一戶，被告固已依約交付上開不動產，惟雙方原約定之房屋面
    積為六一‧八坪，而登記面積雖五十九坪，卻內含四樓增建部分一二‧一八四七
    坪（合約內載明總面積不含增建部分），故實際僅有四六‧八一五三坪，而按房
    屋買賣面積與地政機關登記面積誤差超過百分之二時，被告應就不足部分依房屋
    銷售單價退還買賣價款，前開房屋預定買賣合約書第一條第二款定有明文，依據
    上開約定，本件房屋銷售單價每坪為新台幣（下同）三六四０七‧七六元，扣除
    百分之二即一‧二三六坪誤差部分，仍差一三‧七四八七坪，故被告應退還原告
    五００五五九‧五元，惟原告向被告表示應退還該款項時，被告卻置不理會；又
    前開房屋經檢驗查有門窗漏水、浴廁之抽水馬桶無法使用、樓梯磁磚有一階缺角
    及加減帳等瑕疵，原告雖請求被告修繕，被告置之不理，原告迫於無奈，乃先自
    行雇工修繕馬桶部分，計支出修繕費用八五００元，加減帳扣一一六四００元；
    又原告向被告購買系爭土地當係供地上建築物之所有權人分別共有，亦即由地上
    建物所有人共有而已，迄不包含他人，然依使用執照及建物測量成果圖，被告所
    登記予原告之土地面積，竟有三七‧五二平方公尺之道路退縮地，原告無法僅與
    其他共有人使用，而係所有第三人均可使用，此一部份被告當屬不完全給付，原
    告自可就此不完全給付之損害0000000‧一元，請求被告賠償，然被告仍
    置之不理；按原告與被告既已簽訂契約，雙方有依約履行之義務，被告所交付不
    動產之面積既少於原約定之面積，原告自得請求被告補償面積不足之價款，又原
    告交付之房屋有所瑕疵，缺少應有之品質，被告於經原告通知修繕後仍置之不理
    ，則原告另行雇工修繕後自得請求被告給付原告支出費用，亦即被告應給付原告
    合計二百一十二萬七千五百一十二點六元，經扣除原告尚應給付之買賣價款三十
    四萬一千二百十九元，被告應給付原告一百七十八萬六千二百九十三點六元等語
    。並聲明：（一）被告應給付原告新台幣一百七十八萬六千二百九十三點六元及
    自九十年七月十一日起至清償日止按年息百分之五計算之利息；（二）訴訟費用
    由被告負擔；（三）原告願供擔保，請准宣告假執行。
二、被告則以：對於原告主張兩造於八十五年十月九日簽訂土地及房屋預定買賣合約
    書，原告向被告購買坐落嘉義市○○段三二六之九地號土地及坐落嘉義市○○段
    一四五建號之房屋，其中土地買賣價款為五百二十五萬元，房屋買賣價款為二百
    二十五萬元，並約定土地基地坪數約三九‧六七坪，土地面積以地政機關核定登
    記為準，如有誤差百分之二時，應就超過或不足百分之二以外部分按土地價款相
    互補貼價款，房屋部分則約定買賣總面積為六一‧八坪，包括主建物、陽台但不
    包括增建在內，房屋面積以地政機關複丈並登記完竣之面積為準，而該面積誤差
    在百分之二以內者，雙方同意不增減價款，但超過或不足上述誤差時，應就超過
    或不足部分，依據房屋銷售單價互相退補之事實不否認，然以當初初買土地予原
    告，坐落嘉義市○○段三二六之九地號土地部分為道路退縮地，是以公告地價計
    算單價，實際上建地的坪數才以市價計算，故原告所購買之土地坪數比其隔壁住
    戶多，價格卻未較多，是因考量原告所購買部分土地為退縮地之原因；又原告主
    張建物部分坪數不足，被告並不否認，然計算基準應先扣除二坪，也就是十五平
    方公尺，此部份是作增建工程時打掉的，應計入原本之建物坪數裡，剩餘部分才
    作為計算不足坪數部分之基準；另原告主張上開房屋門窗漏水、浴廁之抽水馬桶
    無法使用及工程施工加減帳部分，房屋門窗漏水，被告早已雇工修復，馬桶不通
    部分，原告並未通知被告，被告予以否認，至於加減帳部分，是原告自行以較高
    之價格所計算，然被告雇工施作之報價，較原告所提供之價格低，此部份原告不
    應再向被告請求等語資為抗辯。並聲明：（一）原告之訴駁回；（二）訴訟費用
    由原告負擔。
三、兩造不爭執之事實：
（一）兩造於八十五年十月九日簽訂土地及房屋預定買賣合約書，原告向被告購買坐
      落嘉義市○○段三二六之九地號土地及坐落嘉義市○○段一四五建號之房屋，
      其中土地買賣價款為五百二十五萬元，房屋買賣價款為二百二十五萬元，並約
      定土地基地坪數約三九‧六七坪，土地面積以地政機關核定登記為準，如有誤
      差百分之二時，應就超過或不足百分之二以外部分按土地價款相互補貼價款，
      房屋部分則約定買賣總面積為六一‧八坪，包括主建物、陽台但不包括增建在
      內，並約定房屋面積以地政機關複丈並登記完竣之面積為準，而該面積誤差在
      百分之二以內者，雙方同意不增減價款，但超過或不足上述誤差時，應就超過
      或不足部分，依據房屋銷售單價互相退補。
（二）上開坐落嘉義市○○段三二六之九地號土地及坐落嘉義市○○段一四五建號之
      房屋，於八十七年底由被告交屋，交付原告使用迄今。
四、得心證之理由：
（一）本件原告主張兩造於八十五年十月九日簽訂土地及房屋預定買賣合約書，原告
      向被告購買坐落嘉義市○○段三二六之九地號土地及坐落嘉義市○○段一四五
      建號之房屋，其中土地買賣價款為五百二十五萬元，房屋買賣價款為二百二十
      五萬元，並約定土地基地坪數約三九‧六七坪，土地面積以地政機關核定登記
      為準，如有誤差百分之二時，應就超過或不足百分之二以外部分按土地價款相
      互補貼價款，房屋部分則約定買賣總面積為六一‧八坪，包括主建物、陽台但
      不包括增建在內，並約定房屋面積以地政機關複丈並登記完竣之面積為準，而
      該面積誤差在百分之二以內者，雙方同意不增減價款，但超過或不足上述誤差
      時，應就超過或不足部分，依據房屋銷售單價互相退補之事實，業據原告提出
      土地及房屋預定買賣合約書各一紙在卷為證，且為被告承認在卷，復有嘉義市
      ○○段三二六之九地號土地土地及嘉義市○○段一四五建號建物登記謄本各一
      紙在卷可稽，自可信為真實。
（二）依據兩造所不爭執之土地預定買賣合約書第一條及房屋預定買賣合約書第一條
      所載，兩造雙方約定土地買賣之面積為三九‧六七坪，但面積以地政機關核定
      登記為準，如有誤差百分之二時，應就超過或不足百分之二以外部分按土地價
      款相互補貼價款，房屋買賣面積則為六一‧八坪，並以地政機關登記面積為準
      ，面積誤差在百分之二（含）以內者，雙方同意不增減價款，但超過或不足上
      述誤差時，應就超過或不足部分，依據房屋銷售單價互相退補，故本件原告依
      據上開約定，請求被告應退補土地及房屋價金，應就土地及房屋登記面積計算
      ，而查：
 （１）坐落嘉義市○○段三二六之九地號土地，其土地登記謄本上登記面積為一三
       一平方公尺，有土地登記謄本一紙在卷可證，據此換算，則上開土地登記面
       積為三九‧六二七坪（一坪等於三‧三０五七九平方公尺，小數點第三位以
       下四捨五入），加上約定之百分之二誤差０‧七九三坪，則被告出賣予原告
       之土地面積，並未不足（三九‧七九二加０‧七九三），故就土地登記面積
       而言，並無不足，核先敘明。
 （２）至於坐落嘉義市○○段一四五建號之房屋，其登記總面積包括陽台部分為一
       九五‧０七平方公尺，有建物登記謄本一紙在卷可證，據此換算，上開建物
       面積為五九‧００九坪（小數點第三位以下四捨五入），加上約定之百分之
       二誤差一‧二三六坪，計算基準面積為六０‧二四五坪，已少於兩造約定之
       六一‧八坪，故原告據此請求被告應退補差額，即非無據；而上開約定買賣
       房屋面積不包括四樓部分增建之事實，為被告所未否認（見本院九十年七月
       三十一日言詞辯論筆錄），故上開總面積即應扣除四樓部分增建之面積，再
       據以計算退補金額之依據，而四樓增建部分之面積及位置，業據本院於九十
       年十月二十二日現場勘驗，並囑託嘉義市地政事務所繪製複丈成果圖在案，
       有本院現場勘驗筆錄在卷可證，原告所指界增建部分為四樓神明廳前天花板
       上樑柱起算至落地門為止，長度為三‧五公尺之事實，亦為被告代理人所承
       認在卷（見上開現場勘驗筆錄），經嘉義市地政事務所計算上開增建部分面
       積，則為一五平方公尺（換算為四‧五三七坪），亦有嘉義市地政事務所複
       丈成果圖一紙在卷可證，故上開計算基準面積六０‧二四五坪，應再扣除四
       ‧五三七坪，則為五五‧七０八坪，方為計算基準，故被告出賣予原告之房
       屋建物面積，明顯短少六‧０九二坪（六一‧八坪減五五‧七０八坪），再
       以兩造房屋買賣單價每坪為三萬六千四百零七‧七六元，不足部分價金為二
       十二萬一千七百九十六元（小數點以下四捨五入），則原告請求被告應退補
       原告之價金，在二十二萬一千七百九十六元之範圍內，為有理由，逾此部份
       ，則尚無所據，應予駁回。
 （３）至於被告抗辯作增建工程時曾打掉二坪面積，故退補原告之面積計算基準，
       應扣除二坪等語；然被告該抗辯與其代理人於本院現場勘驗時陳述不同，被
       告代理人於現場勘驗時對於原告就增建部分之指界已陳述無意見等語，有現
       場勘驗筆錄在卷可證，再以被告亦未提出證據證明其抗辯，故被告之上開陳
       述，尚無所據，未可採信。
（三）原告另主張被告所登記予原告之土地面積，竟有三七‧五二平方公尺之道路退
      縮地，原告無法使用僅與其他共有人使用，而係所有第三人均可使用，此一部
      份被告當屬不完全給付，原告自可就此不完全給付之損害0000000‧一
      元，請求被告賠償等語；而查，本件原告主張其所購買之坐落嘉義市○○段三
      二六之九地號土地，一部份為既成巷道之事實，業據本院現場勘驗屬實，有本
      院前開勘驗筆錄在卷可證，且經本院囑託嘉義市地政事務所繪製複丈成果圖在
      卷，自可信為真實；然依據被告所提出兩造所不爭執之被告與訴外人賴進清所
      簽訂坐落嘉義市○○段三二六之八地號土地預定買賣合約書，該坐落嘉義市○
      ○段三二六之八地號則為本件系爭買賣標的嘉義市○○段三二六之九地號土地
      隔壁之事實，亦有卷附嘉義市地政事務所建物測量成果圖在卷可按，訴外人賴
      進清購買坐落嘉義市○○段三二六之八地號土地，面積為二六‧八坪，買賣價
      金總價為四百九十七萬元，依此計算，每坪為十八萬五千四百四十七萬元（元
      以下四捨五入），依此比較原告所購買嘉義市○○段三二六之九地號土地坪數
      三九‧六七坪，總價金為五百二十五萬元，單價則為十三萬二千三百四十一元
      （元以下四捨五入），已較訴外人賴進清所購買土地單價每坪減少五萬三千一
      百零六元，原告購買訴外人賴進清相同坪數之土地，則較訴外人賴進清所購買
      價金低一百四十二萬三千二百四十元（五萬三千一百零六元乘以二六‧八坪，
      元以下四捨五入），如以原告所購買三九‧六七坪計算，原告購買系爭土地所
      便宜之價金為二百十萬六千七百十五元（元以下四捨五入），故被告抗辯出賣
      土地當時已考慮有部份土地為道路退縮地，故該道路退縮地部分單價較低等情
      ，即為可信；而原告所購買土地單價既已較低，已如前述，則原告復以被告出
      賣土地部分為退縮地，造成原告受有損害等情，而據以請求被告負不完全給付
      之損害賠償責任，原告未能證明其所受損害超越上開減少二百十萬六千七百十
      五元之價金，則原告此部份主張，尚無所據，此部份不應准許，應予駁回。
（四）原告再主張系爭買賣標的房屋有門窗漏水、樓梯磁磚有一階缺角等瑕疵，而據
      以主張買賣契約瑕疵擔保減少價金等情；惟按買受人應按物之性質，依通常程
      序從速檢查其所受領之物。如發見有應由出賣人負擔保責任之瑕疵時，應即通
      知出賣人。買受人怠於為前項之通知者，除依通常之檢查不能發見之瑕疵外，
      視為承認其所受領之物。不能即知之瑕疵，至日後發見者，應即通知出賣人，
      怠於為通知者，視為承認其所受領之物；民法第三百五十六條定有明文；又買
      受人因物有瑕疵，而得解除契約或請求減少價金者，其解除權或請求權，於買
      受人依第三百五十六條規定為通知後六個月間不行使或自物之交付時起經過五
      年而消滅，民法第三百六十五條第一項定有明文，而本件原告於本院審理中已
      陳述門窗漏水等瑕疵於八十七年底交屋後即發現，且有通知被告，被告亦有雇
      工修理等情（見本院九十年十二月四日言詞辯論筆錄、本院九十一年二月二十
      日言詞辯論筆錄），然原告迄於提起本件訴訟之九十年六月二十七日，方主張
      減少價金之法律效果，亦有原告起訴狀在卷可據，顯已逾越上開規定發現瑕疵
      而通知出賣人即被告後六個月內主張減少價金之期間規定，故原告對上開瑕疵
      主張減少價金之法律上效果，於法尚未得許可，應予駁回。
（五）至於原告所主張馬桶有瑕疵、加減帳及屋頂ＰＵ部分未施作等情，業據原告另
      於本院嘉義簡易庭九十年度嘉簡字第一五三號給付工程款案件中提出抗辯，且
      經本院嘉義簡易庭於九十年度嘉簡字第一五三號判決中為准駁之認定，有九十
      年度嘉簡字第一五三號判決一紙在卷可證，故原告於本件再提出同一主張，據
      以請求被告應補貼該部分之價款，顯無理由，應予駁回。
（六）綜上所述，本件原告之上開請求，於二十二萬一千七百九十六元之範圍內，為
      有理由，應予准許，原判決如主文第一項所示，逾此部份，則尚無所據，應予
      駁回。
（七）本件事證已臻明確，兩造其餘攻擊防禦方法，均與判決之結果不生影響，附此
      敘明。
（八）本件原告勝訴部分，原告陳明願供擔保請准宣告假執行，於法尚無不合，爰酌
      定相當金額准許之；本院並依職權，准被告於假執行程序實施前，為原告預供
      擔保，而免為假執行；另原告敗訴部分，其假執行聲請失所附麗，應併予駁回
      ，附此敘明。
（九）訴訟費用負擔之依據：民事訴訟法第第七十九條但書。
中　　　華　　　民　　　國　　九十一　　年　　　三　　　月　　　六　　日
~B臺灣嘉義地方法院民事第二庭
~B　　法　官　陳杰正
如對本判決上訴須於判決送達後廿日內向本院提出上訴狀
中　　　華　　　民　　　國　　九十一　　年　　　三　　　月　　　六　　日
~B　　書記官　賴琪玲
